【裁判字號】    98,交易,123
【裁判日期】    980424
【裁判案由】    業務過失傷害
【裁判全文】
臺灣臺北地方法院刑事判決             98年度交易字第123號
公  訴  人  臺灣臺北地方法院檢察署檢察官
被      告  丙○○
上列被告因業務過失傷害案件，經檢察官提起公訴（九十八年度
調偵字第一七四號），本院判決如下：
    主  文
丙○○從事業務之人，因業務上之過失傷害人，處有期徒刑參月
，如易科罰金，以新臺幣壹仟元折算壹日。
    事  實
一、丙○○係設於臺北縣土城市○○路二七０號四樓之「金馬照
    明股份有限公司」之送貨員，平日駕駛該公司所有車牌號碼
    七五九三—ＭＱ自用小貨車運送貨物，為從事駕駛業務之人
    ，其於民國九十七年十一月四日十二時三分許，駕駛上開自
    用小貨車，沿臺北市○○區○○路由西往東方向行進，行經
    軍功路八七號附近時，本應注意汽車行駛時，駕駛人應注意
    車前狀況，隨時採取必要之安全措施，且汽車超車時，前行
    車應減速靠邊或以手勢或亮右方向燈表示允讓後，後行車始
    得超越，超越時應顯示左方向燈並於前車左側保持半公尺以
    上之間隔超過，行至安全距離後，再顯示右方向燈駛入原行
    路線，且當時天候晴，日間自然光線、柏油路面乾燥無缺陷
    、無障礙物、視距良好，亦無不能注意之情事，竟疏於注意
    ，於左側超車時，未注意車前狀況及保持適當距離，不慎撞
    擊同向在前由甲○○所騎乘之車牌號碼ＦＶＷ—二八六號重
    型機車把手，致甲○○重心不穩而滑入對向車道，再撞擊由
    乙○○所駕駛之車牌號碼一九０—ＣＬ號公營公車後，又滑
    回原車道內，甲○○因此人車倒地而受有左腳脛骨及腓骨開
    放性骨折，惟丙○○竟未察覺肇事，逕自駕車離去，嗣經乙○○記下丙○○所駕車輛之車牌號碼後報警處理，始查知上
    情。
二、案經甲○○訴由臺北市政府警察局文山第一分局報請臺灣臺
    北地方法院檢察署檢察官偵查起訴。
    理  由
一、按被告以外之人於審判外之言詞或書面陳述，除法律有規定
    者外，不得作為證據；又被告以外之人於審判外之陳述，雖
    不符合同法第一百五十九條之一至第一百五十九條之四之規
    定，但經當事人於審判程序同意作為證據，法院審酌該言詞
    陳述或書面陳述作成時之情況，認為適當者，亦得為證據。
    當事人、代理人或辯護人於法院調查證據時，知有第一百五
    十九條第一項不得為證據之情形，而未於言詞辯論終結前聲
    明異議者，視為有前項之同意，刑事訴訟法第一百五十九條
    第一項及第一百五十九條之五分別定有明文。查本案當事人
    對於認定事實所引用之證據資料，於本院準備程序及審理期
    日調查證據中均陳明同意引用為本案證據，而本院審酌該等
    言詞供述及書面非供述證據作成時之情況認為適當，依刑事
    訴訟法第一百五十九條之一至第一百五十九條之五之規定，
    均有證據能力。
二、訊據被告丙○○矢口否認涉有何業務過失傷害犯行，辯稱：
    伊當時確實有左側超車，但可能是甲○○自己騎乘機車重心
    不穩而跌倒，並非伊擦撞所致，伊並沒有擦撞甲○○之機車
    ，致甲○○倒地受傷，伊沒有過失云云。經查：
  (一)告訴人甲○○於九十七年十一月四日十二時三分許，騎乘車
    號ＦＶＷ—二八六號重機車沿臺北市○○區○○路由東向西
    方向行駛，行經軍功路八七號附近時，因行駛在後之自用小
    貨車自告訴人後方左側超車，並擦撞其所騎乘機車之左把手
    ，致告訴人車身不穩而滑入對向車道，再撞擊上由證人乙○○所駕駛之車牌號碼一九０—ＣＬ號公營公車後，又滑回原
    車道內，告訴人因此人車倒地而受有左腳脛骨及腓骨開放性
    骨折之傷害，嗣因證人乙○○記下該車車牌號碼為七五九三
    —ＭＱ後報警處理，經警方查詢後該自用小貨車為金馬照明
    股份有限公司所有，當日係由該公司送貨員即被告丙○○所
    駕駛等情，業據告訴人於警詢及偵查中指訴綦詳，並經證人
    乙○○於偵查中證述在卷，且有交通事故談話紀錄表（見偵
    查卷第五、八頁）、道路交通事故現場圖（見偵查卷第十一
    頁）、道路交通事故補充資料表（見偵查卷第十二頁）、道
    路交通事故調查報告表(一)(二)（見偵查卷第十三、十四頁）、
    臺北市立萬芳醫院診斷證明書（見偵查卷第十九頁）及現場
    及車損照片十張（見偵查卷第三七至四一頁）附卷可稽。
  (二)被告雖否認其駕駛上開自用小貨車超車時撞擊告訴人騎乘之
    機車把手，致告訴人重心不穩而滑入對向車道內。然告訴人
    迭於警詢中指稱：「我由軍功路東向西方向直行，有一輛白
    色的車子與我同方向超車時撞倒我，我摔倒在地就什麼都不
    知道了」等語（見偵查卷第五頁）；復於偵查中指稱：「我
    當時騎機車行經軍功路，車速四十多公里，我前後方當時沒
    有車，當時被告開車從我後方超車，被告的車速很快他要超
    車時，他的車身撞到我的機車，撞到何處我不清楚，當時我
    被撞到後人飛出去」等語（見偵查卷第二十四頁）；又於本
    院審理中結證稱：「（你所說的小貨車是擦撞到你機車之何
    部位？）撞到我機車之左把手」、「（是否因重心不穩擦撞
    到被告駕駛之小貨車？）不是，是被告向前超車撞到我的左
    把手」等語（見本院卷第二一頁），前後指訴大致相符，且
    告訴人指訴撞擊其機車把手之自用小貨車為白色一節，亦與
    被告所駕上開自用小貨車之顏色相符，此有車籍查詢—基本
    資料詳細畫面一紙在卷可參。雖告訴人於本院審理中結證稱
    ：「（你看到擦撞到你的機車之車子之外觀？）是箱型車，
    藍色」等語（見本院卷第二一頁背面），似與警詢中所述不
    同。然告訴人於本院作證時距離案發時間已近半年，記憶模
    糊不清，亦屬人之常情。且證人乙○○於警詢中亦證稱：「
    我從軍功路西向東方向直行，親眼看見一部重機車與一輛白
    色箱型車輛在對面車道，重機車好像要超車而擦撞白色箱型
    車的右後車尾，重機車失去控制闖越雙黃線擦撞我車右側車
    身而肇事，白色箱型車肇事後行駛至萬寧街等紅燈，未下車
    察看事故」等語（見偵查卷第八頁）；復於偵查中補充證述
    ：「我看到機車的把手撞到被告的車，至於撞被告的車何處
    ，我忘記了」、「是告訴人機車要超越前方的機車，因為軍
    功路只有一線道，告訴人機車往左外切，被告的車持從告訴
    人機車後方欲超越告訴人機車時發生擦撞，至於被告的車子
    何處擦撞，我不清楚」等語（見偵查卷第二四、二五頁）；
    又於本院審理中結證稱：「（你剛才說看到對向有小貨車與
    機車發生擦撞，請描述擦撞之細節？）那個路口是一個有紅
    綠燈號誌之路口，綠燈起步的時候我就看到小貨車與機車發
    生擦撞，機車先起步小貨車從後方要超車，小貨車與機車把
    手擦撞之後，機車先偏向右，在偏向左，機車還沒有倒地，
    先偏入我的車道，與我小巴士中側車門碰撞，之後再倒地，
    機車是在我的車道內倒地」、「（你在警詢筆錄中提到的是
    重機車與一部白色廂型車碰撞，且是重機車要超車而擦撞白
    色廂型車之右後車尾，與你今日所述不符，有何意見？）甲○○要超車是指要超越同向之機車，後面小貨車就由後超那
    兩部機車，而碰到其中一部機車」、「（為何告訴人剛才所
    述擦撞到他的小貨車顏色是藍色，而你在警訊中所言，擦撞
    到告訴人之機車之小貨車顏色是白色？）對向發生事情到我
    下車去看到車牌時，我都有注意到顏色，我確認擦撞到告訴
    人之機車之小貨車應該是白色的」、「（請你描述擦撞到告
    訴人之小貨車之外型？）是中華汽車箱型一二００ｃｃ至一
    三００ｃｃ之廂型車，白色的」等語（見本院卷第二三頁）
    ，綜合其前後證詞可知證人乙○○確實目擊告訴人騎乘機車
    欲超越同向前方機車，而在告訴人之後之白色自用小貨車亦
    超越告訴人，該白色自用小貨車在超車過程中車身撞擊告訴
    人機車把手，致告訴人機車不穩而滑入對向車道內，核與被
    告當日所駕駛之自用小客車外型條件相符，佐證告訴人所言
    不虛而可採信。故被告所辯，應為事後卸責之詞，不足採信
    。
  (三)按汽車行駛時，駕駛人應注意車前狀況並隨時採取必要之安
    全措施，道路交通安全規則第九十四條第三項定有明文；復
    按汽車超車時，前行車應減速靠邊或以手勢或亮右方向燈表
    示允讓後，後行車始得超越，超越時應顯示左方向燈並於前
    車左側保持半公尺以上之間隔超過，行至安全距離後，再顯
    示右方向燈駛入原行路線，道路交通安全規則第一百條第一
    項第五款亦有明文。被告以駕駛車輛運送貨物為其主要業務
    ，理應瞭解相關規定，且當時天候晴，日間自然光線、柏油
    路面乾燥無缺陷、無障礙物、視距良好，亦無不能注意之情
    事，此參卷附之道路交通事故調查報告表(一)即明，倘被告能
    善盡注意義務，於超車時注意車前狀況並於前車左側保持半
    公尺以上之間隔超過，不致於超車時擦撞告訴人騎乘之機車
    把手，致告訴人重心不穩而滑入對向車道內，竟疏未注意，
    以致與告訴人發生碰撞，使告訴人人車滑入對向車道後撞擊
    證人乙○○之車輛，再滑回原車道內人車倒地，以致受有上
    開傷害，從而被告之過失與告訴人身體所受傷害間，具有相
    當因果關係，至為灼然。是本件事證明確，被告犯行堪以認
    定，應予依法論科。
三、被告係以駕駛車輛運送貨物為其主要業務，業據其於本院審
    理時供陳在卷，其因駕駛業務之過失，致告訴人受傷，所為
    係犯刑法第二百八十四條第二項前段之業務過失傷害罪。爰
    審酌被告以駕駛為業，其注意能力應較一般人為高，對於交
    通法規，亦應較常人嫻熟，竟未能善盡駕駛注意義務，導致
    告訴人受傷之結果，應予非難，且斟酌其素行、生活狀況，
    於犯罪後否認犯行，迄今亦未能與告訴人達成和解之一切情
    狀，量處如主文所示之刑，並諭知易科罰金之折算標準，以
    示懲儆。
據上論斷，應依刑事訴訟法第二百九十九條第一項前段，刑法二
百八十四條第二項前段、第四十一條第一項前段，刑法施行法第
一條之一，判決如主文。
本案經檢察官徐則賢到庭執行職務。
中    華    民    國    98    年    4     月    24    日
                      交通法庭  法  官 郭顏毓
上正本證明與原本無異。
如不服本判決應於收受送達後10日內向本院提出上訴書狀，並應
敘述具體理由；其未敘述上訴理由者，應於上訴期間屆滿後20日
內向本院補提理由書（均須按他造當事人之人數附繕本）「切勿
逕送上級法院」。告訴人或被害人如對於本判決不服者，應具備
理由請求檢察官上訴，其上訴期間之計算係以檢察官收受判決正
本之日期為準。
                                書記官  潘文賢
中    華    民    國    98    年    4     月    27    日
附錄本案論罪科刑法條：
刑法第二百八十四條
因過失傷害人者，處六月以下有期徒刑、拘役或五百元以下罰金
，致重傷者，處一年以下有期徒刑、拘役或五百元以下罰金。
從事業務之人，因業務上之過失傷害人者，處一年以下有期徒刑
、拘役或一千元以下罰金，致重傷者，處三年以下有期徒刑、拘
役或二千元以下罰金。


司法院資訊處製作；財團法人民間司法改革基金會備份。
